臺灣高等法院刑事裁定
111年度侵聲再字第2號
再審聲請人
即受判決人  鄭諺鍠




上列再審聲請人因妨害性自主案件，對於本院108年度侵上訴字
第225號，中華民國109年1月8日第二審確定判決（原審案號：臺
灣桃園地方法院106年度侵訴字第69號；追加起訴案號：臺灣桃
園地方檢察署106年度偵字第127號、第13411號），聲請再審，
本院裁定如下：
    主  文
再審之聲請駁回。
    理  由
一、聲請再審意旨略以：
    再審聲請人即受判決人甲○○（下稱聲請人）雖經臺灣桃園地
    方法院（下稱桃園地院）以106年度侵訴字第69號判決，認
    有於民國87年8月7日涉犯88年4月23日修正施行前刑法第221
    條第1項之強姦罪，及於88年5月11日涉犯刑法第221條第1項
    之強制性交罪(下稱本案)，而分別判處有期徒刑7年、3年10
    月，並定其應執行刑有期徒刑10年6月，嗣聲請人不服，仍
    經本院以108年度侵上訴字第225號實體判決(下稱系爭確定
    判決)駁回上訴、及最高法院以109年度台上字第4912號判決
    上訴駁回而確定。但系爭確定判決確有刑事訴訟法第420條
    第1項第1款所規定之再審事由存在，蓋：①系爭確定判決所
    採用之內政部警政署刑事警察局105年11月21日刑生字第105
    0088057號鑑定書（下稱系爭鑑定書），業經本院106年度侵
    上訴字第247號確定判決（下稱另案確定判決）記載為無證
    據力之證物，②又聲請人曾另因於105年9月1日涉犯刑法第22
    2條第1項第1款之對於未成年女子強制性交罪(即另案)，經
    另案確定判決實體駁回聲請人就桃園地院106年度侵訴字第2
    2號判處有期徒刑7年10月之判決所為上訴(聲請人不服，亦
    經最高法院以107年度台上字第1230號判決上訴駁回），此
    另案與系爭確定判決所審理之本案，應為同一案件，爰依法
    聲請再審云云。
二、經查：
  ㈠按原判決所憑之證物已證明其為偽造或變造者，為受判決人
    之利益，得聲請再審，刑事訴訟法第420條第1項第1款雖有
    明定，然聲請再審，應以再審書狀敘述理由，附具原判決之
    繕本及證據，提出於管轄法院為之，但經釋明無法提出原判
    決之繕本，而有正當理由者，亦得同時請求法院調取之；法
    院認為聲請再審之程序違背規定者，應以裁定駁回之，但其
    不合法律上之程式可以補正者，應定期間先命補正，刑事訴
    訟法第429條、第433條亦有明文。又所謂敘述理由，係指具
    體表明符合法定再審事由之原因事實而言；所稱證據，係指
    足以證明再審事由存在之證據，倘僅泛言有法定再審事由，
    而未敘明具體情形，或所述具體情形，顯與法定再審事由不
    相適合，或未提出足以證明再審事由存在之證據，均應認聲
    請再審之程序違背規定（最高法院102年度台抗字第615號裁
    定意旨參照）。
　㈡本件系爭確定判決，已敘明：①本案被害人報警處理後，雖均
    至臺灣省立桃園醫院（現改制為衛生褔利部桃園醫院）驗傷
    並採集相關檢體送內政部警政署刑事警察局鑑定，惟當時資
    料庫中並無DNA 型別相符之對象。迄105 年9 月1 日，聲請
    人因涉另案妨害性自主案件，經警採集聲請人DNA後，送內
    政部警政署刑事警察局鑑定比對，結果發現聲請人之DNA-ST
    R 型別與本案被害人檢體發現之精子細胞層DNA-STR 型別相
    符，有卷內系爭鑑定書可稽，方為警所循線查獲。又②該次
    採集過程，雖不符合去氧核醣核酸採樣條例第7條、第8條等
    程序規定(按：未給予聲請人去氧核醣核酸採樣通知書、證
    明書)，但員警既係於接獲另案被害人之報案後，調閱現場
    監視器畫面，循線查悉聲請人為妨害性自主罪之犯罪嫌疑人
    ，則依去氧核醣核酸採樣條例第5條第1項第5款之規定，聲
    請人本應接受去氧核醣核酸之強制採樣，上開文書作業上之
    瑕疵，與鑑定結果之真實性並無影響，對聲請人之人權保障
    ，侵害更屬有限。茲採樣之檢體，以及依此而得之鑑定證據
    ，攸關聲請人是否涉有妨害性自主罪，所涉之公共利益甚鉅
    ，再參酌若依法定程序，仍有取得聲請人生物跡證之必然性
    ，衡諸刑事訴訟法第158條之4規定，自應認系爭鑑定書有證
    據能力(本院卷第24、28、30頁)。準此，系爭鑑定書本身並
    無何遭偽造或變造可言。
　　且另案確定判決亦已說明：警方上開對聲請人進行DNA採樣
    過程，雖有違反程序之規定，然聲請人既違犯刑法妨害性自
    主罪章，本應接受強制採樣，茲該第二審程序已依法對聲請
    人進行DNA再為採樣，委託內政部警政署刑事警察局以107 
    年1 月11日刑生字第1068028644號鑑定書為鑑定，結果並無
    不同，上開警方對聲請人採樣程序之瑕疵亦已治癒（本院卷
    第41至42頁）。如此，系爭鑑定書更無何經法院認定係偽造
    、變造而欠確證據力可言。
　㈢至於聲請人餘認其於系爭確定判決與另案確定判決所涉案件
    ，彼此係屬同一案件云云，則查系爭確定判決同有說明：聲
    請人因另案經檢察官起訴後，於第一審辯論終結前，檢察官
    就聲請人所犯本案以一人犯數罪之相牽連案件關係為由追加
    起訴，另案部分與追加起訴間為數罪關係，自應分論併罰，
    聲請人本案之犯罪行為，自非另案確定判決效力所及，而應
    為實體審理（本院卷第23至24頁），聲請人猶指摘系爭確定
    判決此部分認定有誤，不但無足為採，更核非合法之再審事
    由。
　㈣綜上，聲請人就其所主張刑事訴訟法第420條第1項第1款之再
    審事由，上開敘述之具體情形，顯不相適合，遑論提出足以
    證明再審事由存在之證據，參照上開說明，自不符法律上之
    程式，應予駁回。
三、末本院審酌本件聲請再審之程序上不合法且無可補正等情，
    認依刑事訴訟法第429條之2前段規定，無通知聲請人到場、
    並聽取檢察官意見之必要，附此敘明。
四、據上論斷，應依刑事訴訟法第433條前段，裁定如主文。
中　　華　　民　　國　　111 　年　　2 　　月　　10　　日
                  刑事第十一庭  審判長法　官  張江澤
                                      法　官  郭惠玲
                                      法　官  梁志偉
以上正本證明與原本無異。
如不服本裁定，應於收受送達後五日內向本院提出抗告狀。
                                      書記官  林明慧
中　　華　　民　　國　　111 　年　　2 　　月　　10　　日